臺灣高等法院臺南分院刑事判決　　　　100年度上易字第712號
上　訴　人　臺灣雲林地方法院檢察署檢察官
被　　　告　陳聖岳
上列上訴人因被告侵占案件，不服臺灣雲林地方法院100年度易
字第490號中華民國100年10月19日第一審判決（起訴案號：臺灣
雲林地方法院檢察署100年度偵緝字第130號），提起上訴，本院
判決如下：
    主  文
上訴駁回。
    事  實
一、陳聖岳於民國（下同）99年10月間某日，以工作需要為由，
    至陳碩懋位於雲林縣西螺鎮○○里○○路73號住處，向陳碩
    懋借用電動槌1支、平底沙鏟1支、電動水泥切割機1臺、大
    鐵鎚1支等器具（約值新台幣2萬5千元），言明一周後返還
    ，詎陳聖岳竟意圖為自己不法之所有，屆期未依約歸還所借
    用之器具，而將上開器具侵占入己，經陳碩懋多次以電話、
    存證信函催告，亦置之不理並避不見面。
二、案經陳碩懋訴由臺灣雲林地方法院檢察署檢察官偵查起訴。
    理  由
一、關於證據能力部分：
  (一)按被告以外之人於審判外之言詞或書面陳述，除法律有規定
    者外，不得作為證據，刑事訴訟法第159條第1項定有明文。
    惟被告以外之人於偵查中向檢察官所為之陳述，除顯有不可
    信之情況者外，得為證據；被告以外之人於審判外之陳述，
    雖不符刑事訴訟法第159條之1至第159條之4規定得為證據之
    情形，而經當事人於審判程序同意作為證據，法院審酌該言
    詞陳述或書面陳述作成時之情況，認為適當者，亦得為證據
    ，刑事訴訟法第159條之1第2項及第159條之5第1項分別定有
    明文。
  (二)經查本件有關告訴人陳碩懋於警詢之陳述及於偵查中之證述
    、西螺郵局99年12月23日第194號存證信函及收信回執、臺
    灣雲林地方法院檢察署公務電話紀錄單各1份，雖均屬被告
    陳聖岳以外之人於審判外之言詞或書面陳述，然經被告與檢
    察官同意作為證據使用，復經本院審酌該言詞或書面陳述作
    成時之情況，亦無不當或有何顯不可信之情形，依上開規定
    ，應認具有證據能力，得作為本件證據使用。
二、訊據被告固坦承於99年10月間某日因工作需要，至告訴人陳
    碩懋位於雲林縣西螺鎮○○里○○路73號住處，向陳碩懋借
    用電動槌1支、平底沙鏟1支、電動水泥切割機1臺、大鐵鎚1
    支等器具，言明一周後返還但未歸還，復經陳碩懋以電話與
    存證信函追討至今仍未歸還之事實，惟矢口否認有何侵占之
    犯意，並辯稱：之前有接到陳碩懋1次電話，其有告訴陳碩
    懋當時在忙，晚一點會拿過去還，後來忘記了，就沒有拿去
    。現在平底沙鏟1支、大鐵鎚1支還在其家中，但是電動槌1
    支、電動水泥切割機1臺，連同其自己所有之工具遭竊，已
    經無法歸還，其並無侵占之故意云云。然查：
  (一)被告於99年10月間某日，以工作需要為由，至告訴人陳碩懋
    位於雲林縣西螺鎮○○里○○路73號住處，向陳碩懋借用電
    動槌1支、平底沙鏟1支、電動水泥切割機1臺、大鐵鎚1支等
    器具，言明一周後返還卻未歸還，復經陳碩懋以電話及99年
    12月23日寄發存證信函方式追討至今仍未歸還等情，經告訴
    人陳碩懋於100年1月22日警詢時指訴、100年1月11日檢察官
    訊問時證述與100年7月20日檢察事務官詢問時陳述（見警卷
    第1頁至第3頁，100年度他字第104號卷第3頁至第5頁，結文
    在第6頁，偵卷第33頁至第35頁）甚明。復有西螺郵局99年
    12月23日第194號存證信函及收信回執各1份（見100年度他
    字第104號卷第7頁至10頁）與臺灣雲林地方法院檢察署公務
    電話紀錄單1份（見偵卷第36頁）在卷可稽，應堪認定。
  (二)被告於警詢及檢察官訊問時辯稱：是因為借給朋友，朋友沒
    有歸還，拖到忘記云云，卻於原審審理時改口辯稱：電動槌
    1支、電動水泥切割機1臺，連同其自己所有之工具遭竊，已
    經無法歸還云云，前後說辭不一，自有可疑。於本院審理中
    則辯稱：陳碩懋有親自去被告家，當時被告說那些物品伊還
    在使用，陳碩懋說沒關係，後來那些東西放著就不見了，但
    沒有報警等語（見本院卷第26頁）。然告訴人陳碩懋於警詢
    時稱：【我有打電話向他催討，但他都不接我的電話，後來
    我換別人的電話打給他，他有接，並告訴我說要還我，約定
    的時間到了，還是沒有還我。】、【我於99年12月23日有寄
    存證信函給他，但他都置之不理。】等語（見警卷第2頁至
    第3頁）。復於原審準備程序時稱：其於借用工具予被告後
    ，一直住在雲林縣西螺鎮，沒有搬家等語（見原審卷第13頁
    反面）。被告如有意要歸還，隨時可以為之，並無任何困難
    ，但被告可接聽他人電話，卻不接聽告訴人之電話，顯然有
    意逃避，又於收受告訴人寄發存證信函催討、提起告訴，還
    是置之不理，其主觀上有將持有之器具侵占之犯意甚明。
  (三)被告雖於原審審理時，提出平底沙鏟1支、大鐵鎚1支表示要
    歸還告訴人等情，惟按侵占罪係即成犯，凡對自己持有之他
    人所有物，有變易持有為所有之意思時，即應構成犯罪，縱
    事後將侵占之物設法歸還，亦無解於罪名之成立（最高法院
    43年臺上字第675號判例可為參照），故縱然被告於事後原
    審開庭時才要返還部分器具，但仍無礙於上開侵占罪之成立
    。
  (四)綜上，本件事證明確，被告上開侵占犯行足堪認定，應依法
    論科。
三、被告因借用而持有告訴人所有之器具，卻拒不歸還復加以侵
    占入己，核被告所為，係犯刑法第335條第1項之侵占罪。
四、從而原審以被告罪證明確，依刑法第335條第1項、第42條第
    3項前段，刑法施行法第1條之1等規定論罪，並審酌被告前
    有施用毒品之前科紀錄，有臺灣高等法院被告前案紀錄表1
    份在卷可憑，雖未構成累犯，然素行不佳，其利用告訴人之
    信任，借用上開電動槌等器具後，於約定時間屆滿後，仍未
    歸還，經告訴人花費時間、心力，甚至寄發存證信函，再三
    催討，仍不歸還，又飾詞狡賴，經告訴人表示不願和解、不
    願意原諒被告，暨被告自陳家中有父母親與3個分別就讀於
    高一、國二與國小六年級之孩子待其撫養等一切情狀，量處
    罰金3萬元，並諭知罰金如易服勞役之折算標準。經核認事
    用法洵無違誤，量刑亦適當。
五、檢察官上訴意旨認：原審對被告陳聖岳侵占犯行，僅科處罰
    金新台幣3萬元，而告訴人陳碩懋所受損失為電動槌1支、平
    底沙鏟1支、電動水泥切割機1台、大鐵鎚1支等器具，於衡
    量告訴人所受損害與被告所被論處上開罰金之刑度，應認兩
    者顯有失衡。且對於告訴人多次請其歸還所借之器具均置之
    不理，甚而至審理期間對於上揭器具之去處仍飾詞狡辯，堅
    不吐實，僅願返還價值低廉之平底沙鏟，足見其毫無悔意等
    ，請求從重量刑。惟按：(1)刑法上量刑之一般標準，應以行
    為人之責任為基礎，並審酌一切情狀，尤應注意刑法第57條
    所列各款事項，為科刑輕重之標準，諸如犯罪之手段、犯罪
    行為人違反義務之程度、犯罪所生之損害、犯罪行為人與被
    害人關係、犯罪後之態度等，均應綜合考量。(2)量刑輕重係
    屬事實審法院得依職權自由裁量之事項，茍已以行為人之責
    任為基礎，斟酌刑法第57條各款所列情形，復未逾法定刑度
    ，即不得遽指為違法。原判決已說明審酌被告雖未構成累犯
    ，然素行不佳，其利用告訴人陳碩懋之信任，借用上開電動
    槌等器具後，於約定時間屆滿後，仍未歸還，經告訴人花費
    時間、心力，甚至寄發存證信函，再三催討，仍不歸還，犯
    後又否認犯行，飾詞狡賴，態度惡劣，經告訴人陳碩懋表示
    不願和解、不願意原諒被告云云，顯係已以被告陳聖岳之責
    任為基礎，審酌刑法第57條各款所列情形，為科刑輕重標準
    之綜合考量，其量定之刑罰，未低於刑法第335條之法定刑
    度，而與罪刑相當原則無悖，自無量刑失當之可言。且被害
    人之損失尚可另循民事請求，是本件檢察官上訴非有理由，
    應予駁回。
據上論結，應依刑事訴訟法第368條，判決如主文。
本案經檢察官黃朝貴到庭執行職務
中    華    民    國   100    年    12    月    30    日
                      刑事第三庭審判長法  官  高明發
                                      法  官  張季芬
                                      法  官  夏金郎
以上正本證明與原本無異。
不得上訴。
                                      書記官  汪姿秀
中    華    民    國   100    年    12    月    30    日
附錄論罪科刑條文全文：
中華民國刑法第335條（普通侵占罪）
意圖為自己或第三人不法之所有，而侵占自己持有他人之物者，
處5年以下有期徒刑、拘役或科或併科1千元以下罰金。
前項之未遂犯罰之。